【裁判字號】    95,台上,2366
【裁判日期】    950504
【裁判案由】    重傷害未遂
【裁判全文】
最高法院刑事判決            九十五年度台上字第二三六六號
    上  訴  人  甲○○
                        一街2.
                        送達.
                        ○○街.
上列上訴人因重傷害未遂案件，不服台灣高等法院花蓮分院中華
民國九十二年九月三十日第二審判決（九十二年度上訴字第一八
七號，起訴案號：台灣花蓮地方法院檢察署九十一年度偵字第二
二０號），提起上訴，本院判決如下：
    主  文
上訴駁回。
    理  由
按刑事訴訟法第三百七十七條規定，上訴於第三審法院，非以判
決違背法令為理由，不得為之。是提起第三審上訴，應以原判決
違背法令為理由，係屬法定要件。如果上訴理由書狀並未依據卷
內訴訟資料，具體指摘原判決不適用何種法則或如何適用不當，
或所指摘原判決違法情事，顯與法律規定得為第三審上訴理由之
違法情形，不相適合時，均應認其上訴為違背法律上之程式，予
以駁回。本件上訴人甲○○上訴意旨略稱：(一)、上訴人與被害人
黃光府原不認識，亦不瞭解黃光府與同案被告劉來清（業經第一
審判刑確定）以前有何恩怨，及黃光府為何於案發日到劉來清住
處施暴，上訴人僅因於案發日邀約劉來清外出消夜後返回劉來清
住處時，突遭黃光府持木棒揮擊，始出於正當防衛而反擊，原判
決就本件犯行竟論處上訴人與劉來清為共同正犯，且認上訴人所
為不符合正當防衛之要件，顯有認事不明及適用法則不當之違法
。(二)、刑法上重傷害罪之成立，須行為人有使人重傷害之故意，
始克相當，原判決不知從何認定上訴人有對黃光府重傷害之故意
。(三)、證人張玲玲於第一審對黃光府於案發日如何持木棒揮打上
訴人及劉來清之經過陳證甚詳，但原審卻以張玲玲係劉來清之女
友而不予採信，復不將扣案之木棒送請鑑定有無撞擊之痕跡，俾
證明上訴人所述黃光府持該木棒擊毀其機車乙節為可採，並有採
證違法及調查未盡之違誤云云。
惟查原判決綜合被害人黃光府之指訴，上訴人及同案被告劉來清
之供述，證人王忠喜、吳錦榮之證詞，卷附診斷證明書、病情說
明書、勘驗筆錄、照片及扣案木棒等證據，並參酌全案其他卷證
資料，本於事實審法院推理之作用，認定上訴人有其事實欄所載
之犯行，因而維持第一審論處上訴人共同使人受重傷未遂罪刑之
判決，駁回上訴人在第二審之上訴，已依卷證資料敘明其所憑之
證據及認定之理由。對上訴人與劉來清毆打黃光府當時，如何有
共同毀敗黃光府四肢機能之重傷害故意，二人所為，如何難認與
正當防衛之要件相符合；上訴人雖諉稱係黃光府於案發當日攜帶
木棒砸毀其機車及劉來清之住處玻璃，並欲對其毆打，其始予以
反擊云云，證人張玲玲於第一審亦到庭附和其詞，但如何經查皆
與事實不符，不足採信，亦均已詳加說明。上訴意旨對原審之論
斷，究有何違背經驗法則或論理法則等違法情形，並未依據卷內
資料具體表明，徒執陳詞，以其與黃光府原不認識，亦不知黃光
府與劉來清間之恩怨，竟突遭黃光府持木棒揮擊，其本於正當防
衛始加以反擊，原判決竟認其與劉來清共犯本件犯行，並以自己
之說詞，指原判決不知如何認定其有重傷害之故意，且不採信張
玲玲有利之證言云云，據以指摘原判決違背法令，係以自己之主
觀意見，對原審採證認事之適法職權行使，並已於判決內說明之
事項，漫事指摘，復為單純之事實上爭辯，依首開說明，自非適
法之第三審上訴理由。且按：(一)、所謂正當防衛，須對於現在不
法之侵害而出於防衛自己或他人權利之行為者，始足當之，刑法
第二十三條前段定有明文。依原判決合法認定之事實，上訴人係
因認黃光府至劉來清住處來意不善，而與劉來清共同持在現場拾
獲之木棒擊打黃光府，所為自與對於現在不法之侵害而出於防衛
自己或他人權利之行為不符，原審據此認定上訴人本件所為不符
合正當防衛之要件，於法核無違誤，並無上訴意旨(一)所指適用法
則不當之違法。(二)、採證認事，屬事實審法院之職權，事實審法
院以事證已臻明確，未踐行其他無益之證據調查程序，即無職權
調查能事尚有未盡之違法可言。原審綜合卷內資料，已於判決內
說明上訴人主張黃光府於案發當日曾以木棒砸毀其機車及劉來清
住處玻璃乙節，為不足採信之理由，並認上訴人本件犯行事證已
臻明確，乃未將扣案之木棒送請鑑定，而作無益之調查程序，依
上開說明，自亦無上訴意旨(三)所指調查未盡之違誤。綜上所述，
本件上訴意旨所指，均與法律規定得為第三審上訴理由之情形不
相適合，其上訴違背法律上之程式，應予駁回。
據上論結，應依刑事訴訟法第三百九十五條前段，判決如主文。
中    華    民    國  九十五  年    五    月    四    日
                      最高法院刑事第十一庭
                          審判長法官  謝  俊  雄
                                法官  陳  世  雄
                                法官  魏  新  和
                                法官  吳  信  銘
                                法官  徐  文  亮
      本件正本證明與原本無異
                                      書  記  官
中    華    民    國  九十五  年    五    月    十    日
                                                      Ｋ


司法院資訊處製作；財團法人民間司法改革基金會備份。
